臺灣臺北地方法院民事判決　　　　　　　　　　　　九十年度重訴字第二０八四號
　　原　　　告　甲○○
　　被　　　告　乙○○
右當事人間請求返還借款事件，本院判決如左：
    主    文
原告之訴及假執行之聲請均駁回。
訴訟費用由原告負擔。
    事    實
甲、原告方面：
　一、聲明：（一）被告應給付原告新台幣（下同）壹仟貳佰貳拾柒萬伍仟元，及其
                  中佰萬元部分自民國九十年十月三十一日起至清償日止，另外
                  佰萬元部分自九十年十一月二十八日起至清償日止，其餘伍佰
                  萬元部分自九十年十二月二日起至清償日止，均按年息百分之十
                  八計算之利息。
            （二）願供擔保以代釋明，請准宣告假執行。
  二、陳述：原告經訴外人黃超群之介紹，而認識被告。被告於八十九年二月三日，
      向原告借用伍佰萬元，約定利息按每萬元每月一百五十元（即年息百分之十八
      ）計算，每月二日應付柒萬伍仟元。嗣被告於八十九年六月三十日、八十九年
      七月二十八日，分別再向原告借款佰萬元、佰萬元，約定利息亦按年息百
      分之十八計算。清償期分別為九十年十月三十一日償還佰萬元、九十年十一
      月二十八日另清償佰萬元、九十年十二月二日清償其餘伍佰萬元。被告除開
      立同面額之支票交原告兌收外，並按上開約定利率，開付利息票交付原告兌現
      ，且提供第三人劉金福所有之二筆土地，設定陸佰萬元之最高限額抵押權予原
      告。詎屆清償期後，被告所交付之支票，均遭銀行以存款不足及拒絕往來為由
      退票，屢向被告催討，均置之不理，本利迄今尚餘壹仟貳佰貳拾柒萬伍仟元未
      清償，為此基於消費借貸之法律關係，提起本件訴訟。
　三、證據：提出抵押權設定契約書、他項權利證明書、土地登記謄本、台北縣鶯歌
      鎮農會匯款申請書、台北國際商業銀行匯款申請書、台北國際商業銀行匯款回
      條聯、支票及退票理由單、本院九十年促字第一一三０一號、九十年促字第一
      四九二三號、九十年促字第一九七一三號、九十年促字第二五一九一號支付命
      令、支付命令確定證明書、本院九十年七月二十六日九十年促字第一四九二三
      號函、本院非訟事件處理中心九十年六月十二日北院文非促字第一九七一三號
      、九十年七月十三日北院文非促字第二五一九一號通知等件為證。
乙、被告方面：
  　被告未於言詞辯論期日到場，亦未提出書狀，作何聲明或陳述。
    理    由
一、被告經合法通知，未於言詞辯論期日到場，核無民事訴訟法第三百八十六條所列
    各款情形，應依原告之聲請，由其一造辯論而為判決，合先敘明。
二、原告主張其經訴外人黃超群之介紹，而認識被告。被告於八十九年二月三日，向
    原告借用伍佰萬元，約定利息按每萬元每月一百五十元（即年息百分之十八）計
    算，每月二日應付柒萬伍仟元。嗣被告於八十九年六月三十日、八十九年七月二
    十八日，分別再向原告借款佰萬元、佰萬元，約定利息亦按年息百分之十八
    計算。清償期分別為九十年十月三十一日償還佰萬元、九十年十一月二十八日
    另清償佰萬元、九十年十二月二日清償其餘伍佰萬元。被告除開立同面額之支
    票交原告兌收外，並按上開約定利率，開付利息票交付原告兌現，且提供第三人
    劉金福所有之二筆土地，設定陸佰萬元之最高限額抵押權予原告。詎屆清償期後
    ，被告所交付之支票，均遭銀行以存款不足及拒絕往來為由退票，屢向被告催討
    ，均置之不理，本利迄今尚餘壹仟貳佰貳拾柒萬伍仟元未清償，為此基於消費借
    貸之法律關係，請求判決如聲明所示之金額及利息等語。
三、按當事人主張有利於己之事實者，就其事實有舉證之責任，民事訴訟法第二百七
    十七條前段定有明文。經查：（一）原告主張被告於八十九年二月三日、八十九
    年六月三十日、八十九年七月二十八日，分別向其借款伍佰萬元、佰萬元、
    佰萬元云云，固據提出抵押權設定契約書、他項權利證明書、土地登記謄本、台
    北縣鶯歌鎮農會匯款申請書、台北國際商業銀行匯款申請書、台北國際商業銀行
    匯款回條聯、支票及退票理由單、本院九十年促字第一一三０一號、九十年促字
    第一四九二三號、九十年促字第一九七一三號、九十年促字第二五一九一號支付
    命令、支付命令確定證明書、本院九十年七月二十六日九十年促字第一四九二三
    號函、本院非訟事件處理中心九十年六月十二日北院文非促字第一九七一三號、
    九十年七月十三日北院文非促字第二五一九一號通知等件為證，惟參諸原告所提
    台北縣鶯歌鎮農會匯款申請書、台北國際商業銀行匯款申請書及台北國際商業銀
    行匯款回條聯等匯款資料，其上均記載收款人為「源謚鈦金股份有限公司」（以
    下簡稱「源謚鈦金公司」），且依原告提出之支票（即原告主張被告為清償系爭
    借款所開立之支票及利息票）及退票理由單可知，發票人亦均為源謚鈦金公司，
    被告則為源謚鈦金公司之負責人，雖被告於上開支票後背書，然源謚鈦金公司與
    被告個人在法律上乃不同法人格，若系爭借款之借款人確係被告個人，實無由原
    告將系爭借款匯入源謚鈦金公司帳戶內，且以源謚鈦金公司所簽發之上開支票，
    由被告於其後背書，以擔保系爭借款償還之可能。又原告主張被告為擔保系爭借
    款之清償，提供第三人劉金福所有之二筆土地，設定陸佰萬元之最高限額抵押權
    予原告云云。但由原告所提附卷之抵押權設定契約書、他項權利證明書、土地登
    記謄本以觀，僅得證明原告乃劉金福所有上述二筆土地之抵押權人，並未能證明
    上開抵押權之設定係為擔保系爭借款。至原告固另提出之本院九十年促字第一一
    三０一號、九十年促字第一四九二三號、九十年促字第一九七一三號、九十年促
    字第二五一九一號支付命令、支付命令確定證明書、本院九十年七月二十六日九
    十年促字第一四九二三號函、本院非訟事件處理中心九十年六月十二日北院文非
    促字第一九七一三號、九十年七月十三日北院文非促字第二五一九一號通知等件
    為證，然前開證據僅能證明原告以源謚鈦金公司所簽發，被告於其後背書之上開
    支票，向本院對背書人（即被告）聲請核發支付命令，亦無法證實系爭借款之法
    律關係。是原告並不能證明系爭借款之借款人確係被告之事實。（二）原告主張
    之上述事實，雖另據證人即介紹兩造認識之黃超群到庭證稱：「（提示八十九年
    七月二十八日匯款申請書）是我匯的。是原告說被告向他借錢，要我幫他把錢匯
    到被告指定之源謚鈦金股份有限公司的戶頭內。去年農曆年後，被告要到大陸去
    經商，需要資金，跑來找我，請我幫他找金主。我就去跟原告洽談，原告答應要
    借錢給被告總額一千一百萬元。利息計算是每個月一百萬元的本金，利息一萬五
    千元，被告也同意。原、被告沒有見過面，都是我在從中處理。被告提供別人的
    土地設定抵押權給原告後，被告就拿支票跟利息票及他項權利證明書正本拿給我
    ，我再拿給原告，擔保借款返還，原告才將借款匯給被告。（提示原證三，票據
    二十九紙）這些就是被告分三次拿給我交給原告的支票。到現在被告都還未還借
    款。」（見本院九十年十二月十一日準備程序筆錄第二頁）等語，惟因被告為源
    謚鈦金公司之負責人，此為原告所自陳，並有退票理由單可參，自係有權代表源
    謚鈦金公司為法律行為之人，是證人黃超群上開證言，亦僅是證明被告代表源謚
    鈦金公司向原告借款之情，否則，如前所述，被告焉會要求原告將借款匯入源謚
    鈦金公司帳戶內，並出據源謚鈦金公司所簽發之上開支票為系爭借款擔保之理？
    是證人黃超群所言，亦不足以證明系爭借款是被告個人向原告所借之情。
四、綜上，系爭借款之借款人非為被告個人，從而，原告依消費借貸之法律關係，請
    求判決如聲明第一項所示，為無理由，應予駁回。
五、原告之訴既經駁回，其假執行之聲請即失所附麗，應併予駁回。
六、結論：本件原告之訴為無理由，依民事訴訟法第三百八十五條第一項前段、第七
    十八條，判決如主文。
中　　　華　　　民　　　國　　九十一　　年　　　一　　　月　　　十八　　日
                                        臺灣臺北地方法院民事第三庭
                                            審判長　法　官  楊絮雲
                                                    法　官  吳青蓉
                                                    法　官  郭姿君
右正本證明與原本無異
如對本判決上訴，須於判決送達後廿日內向本院提出上訴狀
中　　　華　　　民　　　國　　九十一　　年　　　一　　　月　　　十八　　日
                                                法院書記官  高菁菁
